【裁判字號】    96,上易,165
【裁判日期】    970122
【裁判案由】    清償借款
【裁判全文】
臺灣高等法院高雄分院民事判決         96年度上易字第165號
上  訴  人    乙○○
被 上 訴人    甲○○
上列當事人間請求清償借款事件，上訴人對於民國96年6 月20日
臺灣高雄地方法院96年度訴字第726 號第一審判決提起上訴，本
院於97年1 月8 日言詞辯論終結，判決如下：
    主      文
原判決關於駁回上訴人後開第二項之訴部分，及訴訟費用之裁判
均廢棄。
被上訴人應給付上訴人新台幣玖拾伍萬元，及自民國九十五年十
二月二十八日起至清償日止，按週年利率百分之五計算之利息。
其餘上訴駁回。
第一、二審訴訟費用由被上訴人負擔。
    事實及理由
一、上訴人主張：兩造原為同居之男女朋友關係，被上訴人於民
    國72年間，以其經濟狀況不佳、需錢週轉為由，向伊借款新
    台幣（下同）63萬元，其後又於78年間向伊借款32萬元，合
    計共向伊借款95萬元（下稱系爭款項），雙方約定借款利息
    以三分利計算，嗣經伊迭向被上訴人催討，均未獲置理。被
    上訴人上開借款事實，除有林益堂律師、邱芬凌律師簽寫之
    字條1 份為證外，復經被上訴人於台灣高雄地方法院檢察署
    （下稱高雄地檢署）81年度偵字第9511號、第10879 號偵查
    被上訴人詐欺案件中自承在卷。爰依消費借貸之法律關係訴
    請被上訴人返還借款等情。原審為上訴人敗訴之判決。其上
    訴聲明：(一)原判決廢棄。(二)被上訴人應給付上訴人95萬元，
    其中63萬元部分自72年6 月1 日起，另32萬元部分自78年1
    月1 日起，均至清償日止，均按年息百分之十五計算之利息
    。(三)第一、二審訴訟費用由被上訴人負擔。
二、被上訴人則以：伊沒有向上訴人借錢，當時兩造係合夥開花
    店，各出資90萬元，上訴人所稱之系爭款項乃是合夥資金，
    經營約一、二年，大約在78年左右結束，合夥一起虧損的錢
    ，應由雙方共同負擔，上訴人以消費借貸之法律關係訴請伊
    返還借款顯無理由，上訴人主張之利息部分亦不實在等語，
    資為抗辯。其答辯聲明：上訴駁回。
三、上訴人主張前開被上訴人於72年及78年間共向其借款95萬元
    尚未清償之事實，固為被上訴人所否認，並以前開情詞置辯
    。惟據上訴人主張被上訴人曾於高雄地檢署81年度偵字第95
    11號、第10879 號詐欺案件偵查中，自承確有向上訴人借貸
    系爭款項在卷，請求調閱該卷宗，但原審及本院向高雄地檢
    署調閱上開卷宗，經高雄地檢署則以上開卷宗因超過保存期
    限，業已銷燬在案回覆，此有調卷卡1 份及該署覆函一紙附
    倦可稽（見原審卷第33頁、本院卷第35頁）。然依高雄地檢
    署81年度偵字第9511號、第10879 號不起訴處分書第一項記
    載：「告訴意旨略以：被告甲○○與告訴人乙○○係同居關
    係，被告自民國72年起至78年止，共向告訴人借用95萬元，
    拒不返還，因認被告甲○○涉嫌犯刑法第339 條第1 項詐欺
    罪嫌云云」等語。第二項記載：「……訊據被告甲○○雖坦
    承於右揭時地向告訴人借95萬元現款，惟矢口否認詐欺犯行
    ，辯稱：我是向她借錢沒有騙他……」等語，此有不起訴處
    分書影本1 份在卷可稽（見原審卷第52頁、本院卷第9 頁）
    ，堪認被上訴人於檢察官偵查其涉犯詐欺罪嫌案件中，確有
    坦承其向上訴人借款95萬元之情事。查，上述偵查案卷雖因
    已依法銷毀而無從調閱，有高雄地檢署96年10月23日雄檢惟
    檔字第0960000306號函可稽（見本院卷第35頁），然按檢察
    官製作之不起訴處分書乃公文書，依民事訴訟法第355 條第
    1 項規定，其記載之內容自有相當之證據力，如無與不起訴
    處分書記載內容相反之事實存在，就其所記載之事項應有證
    據力，依此，被上訴人所承認借款金額與上訴人所主張金額
    相同，自可認上訴人就兩造間金錢之交付及借貸意思表示互
    相一致，業已盡舉證之責。參以上訴人原持有可資證明被上
    訴人向其借貸之借條、本票、保管條等證物均已交給委任之
    林益堂律師，擬控告被上訴人詐欺，詎料上開證物均毀於九
    二一大地震中等情，業據林益堂於檢察官偵查中陳明在卷，
    並經本院函調該案卷核明屬實（見高雄地檢署93年度偵字第
    15621 號卷第26頁），林益堂因遺失上開證物，甚至於偵查
    中當庭提出10萬元現金表示願賠償上訴人之損失，惟遭上訴
    人拒絕（見同上卷第26頁），益見上訴人主張被上訴人確有
    向其借款95萬元之情事，應屬可信。被上訴人否認兩造間就
    系爭款項為借貸關係，辯稱系爭款項係兩造合夥開花店之資
    金云云，自非可採。則上訴人主張前開被上訴人向其借款之
    事實，堪認屬實，是兩造間已有借款之合意與金錢之交付，
    足以認定。而被上訴人既不能舉證證明其業已將系爭借款返
    還上訴人，系爭借款自尚未清償，從而，上訴人依消費借貸
    之法律關係，訴請被上訴人返還系爭借款，洵屬有據，應予
    准許。至上訴人請求利息部分，既為被上訴人所否認，而上
    訴人對此亦未能舉證證明本件借款確有利息之約定，參以上
    訴人原於起訴狀主張本件係「約定三分計算之利息」，而聲
    明請求以「年息百分之十五計算之約定遲延利息」，但其上
    訴聲明則請求「按年息百分之十五計算之利息」，互相矛盾
    ，此部分自屬無據；又本件借款並無清償期之約定，是依法
    上訴人僅得請求自支付命令送達之翌日起算之法定遲延利息
    ，超過此部分之請求，即屬無據，不能准許。
四、綜據上述，上訴人本於消費借貸之法律關係，請求被上訴人
    給付95萬元及自支付命令送達之翌日即95年12月28日起按年
    息百分之五計算之法定遲延利息，為有理由，應予准許。超
    過此部分之請求，即屬無據，不能准許。原審就上開應准許
    部分為上訴人敗訴之判決，尚有未洽，上訴意旨指摘原判決
    此部分不當，求予廢棄改判，為有理由。至原審就上開不應
    准許部分為上訴人敗訴之判決，並無不合，上訴意旨指摘原
    判決此部分不當，為無理由，應予駁回。
五、至兩造其餘之攻擊防禦方法與舉證，核與本判決結果不生影
    響，不予一一論述，附此敘明。
六、據上論結，本件上訴為一部有理由，一部無理由，依民事訴
    訟法第450 條、第449 條第1 項、第79條，判決如主文。
中    華    民    國    97    年    1     月    22    日
                            民事第一庭
                                審判長法官  黃金石
                                法      官  謝肅珍
                                法      官  林健彥
以上正本證明與原本無異。
本件不得上訴。
中    華    民    國    97    年    1     月    22    日
                                書  記  官  魏文常


司法院資訊處製作；財團法人民間司法改革基金會備份。
